【裁判字號】    92,交易,102
【裁判日期】    920422
【裁判案由】    過失傷害
【裁判全文】
臺灣板橋地方法院刑事判決                        九十二年度交易字第一二號
    公  訴  人  臺灣板橋地方法院檢察署檢察官
    被      告  甲○○
右列被告因過失傷害案件，經檢察官提起公訴（九十一年度偵字第一○二○四號），
本院判決如左：
    主  文
甲○○無罪。
    理  由
一、公訴意旨略以：被告甲○○於民國（下同）九十一年四月二十九日下午一時三十
    分許，駕駛車號ＧＣＥ－○八一號之重型機車，行經臺北縣蘆洲市○○路三二七
    巷十三弄口，本應注意機車行駛時，應注意車前狀況，並隨時採取必要之安全措
    施，而依當時情形，又無不能注意之情事，竟疏未注意，致擦撞告訴人乙○○所
    騎乘車號ＱＶＨ－八七八號之輕型機車，造成告訴人乙○○右脛骨粉碎性骨折之
    傷害，因認被告涉犯刑法第二百八十四條第一項前段之過失傷害罪嫌。
二、按犯罪事實應依證據認定之，無證據不得推定其犯罪事實；又不能證明被告犯罪
    者，應諭知無罪之判決；刑事訴訟法第一百五十四條、第三百零一條第一項分別
    定有明文。又犯罪事實之認定，應憑真實之證據，倘證據是否真實尚欠明確，自
    難以擬制推測之方法，為其判斷之基礎；而認定犯罪事實之證據係指足以認定被
    告確有犯罪行為之積極證據而言，該項證據自須適合於被告犯罪事實之認定，始
    得採為斷罪資料，最高法院五十三年著有臺上字第六五六號、二十九年上字第三
    一０五號判例。且刑事訴訟上證明之資料，無論其為直接或間接證據，均須達於
    通常一般之人均不致有所懷疑，而得確信其為真實之程度，始得據為有罪之認定
    ，若其關於被告是否犯罪之證明未能達此程度，而有合理懷疑之存在，致使無從
    形成有罪之確信，根據「罪證有疑，利於被告」之證據法則，即不得遽為不利被
    告之認定，亦有最高法院七十六年度臺上字第四九八六號判例可稽。其以情況證
    據（即間接證據）斷罪時，尤須基於該證據在直接關係上所可證明之他項情況事
    實，本乎推理作用足以確證被告有罪，方為合法，不得徒憑主觀上之推想，將一
    般經驗上有利被告之其他合理情況逕予排除，此觀諸最高法院三十二年上字第六
    十七號判例意旨亦甚彰明。且告訴人之告訴，係以使被告受刑事訴追為目的，是
    其陳述是否與事實相符，仍應調查其他證據以資審認，最高法院五十二年臺上字
    第一三○○號判例明揭此旨。
三、公訴人認被告涉犯本案過失傷害罪嫌，無非係以告訴人乙○○於警詢時指訴、告
    訴人乙○○之診斷證明書、道路交通事故調查報告各一件、現場照片四幀，及臺
    灣省臺北縣區車輛行車事故鑑定委員會之鑑定意見為據。惟查，被告堅決否認曾
    騎乘機車擦撞告訴人乙○○駕駛之機車，辯稱：渠沿臺北縣蘆洲市○○路三二七
    巷直行，行至民族路三二七巷與十三弄口時，見告訴人乙○○駕駛輕機車ＧＣＥ
    －○八一弄口（直行方向往十三弄）衝出，當時渠趕快閃到路邊，聽到有人哀叫
    而停下，渠未擦撞告訴人乙○○騎乘之機車等語（詳參偵查卷第四頁九十年五月
    二日警詢筆錄、第二十一頁九十一年六月二十六日訊問筆錄、本院九十二年三月
    十八日訊問筆錄、九十二年四月八日審判筆錄）。
（一）、證人丙○○到庭證言：「．．．我住在車禍現場的附近，我在住家洗衣服，
        洗衣機在運轉的時候我趴在我家的陽台，正好看到告訴人從巷底，被告是直
        行，告訴人看到被告可能一時緊張煞車，然後自己倒地被自己的機車壓到腳
        ，被告就直行停下車跟告訴人說我沒有撞到你，你有沒有麼樣，告訴人煞車
        的時候被告已經開過去，他們沒有碰撞，被告已經開過去，大約從法庭電腦
        螢幕到我左手邊的牆壁，大約有六公尺左右，告訴人就說叫救護車，別人要
        把告訴人扶起來，告訴人都不願意，一直要叫救護車來，我在樓上沒有下來
        ，我就跟告訴人說你又沒有撞他，你不需要等警察來告你，所以被告就一直
        要來找我作證，被告是好心要扶告訴人，後來告訴人是由救護車載離．．．
        」（詳參本院九十二年四月八日審判筆錄），核與被告所辯內容相符。衡以
        證人丙○○與被告或告訴人均不相識，應無故為虛偽證言之可能。
（二）、告訴人乙○○雖於警詢時指訴遭被告騎乘機車撞擊右邊腳踏板處，之後便受
        傷倒地云云（詳參偵查卷第五頁九十一年五月一日警詢筆錄）；而告訴人乙○○受有右膝脛骨粉碎性骨折之傷害，有新光吳火獅紀念醫院九十一年五月
        一日出具之診斷證明書一件在卷可稽。惟對照兩部機車之車損照片，告訴人
        乙○○騎乘之車號ＱＶＨ－八七八號輕型機車右側刮擦痕，自車頭部分延伸
        至坐墊下方車殼，並無可能之撞擊點，因此，告訴人乙○○騎乘機車之車損
        原因，應是車輛倒地後造成，不足作為遭他車擦撞之證據；而被告騎乘之車
        號ＧＣＥ－○八一號重型機車，未發現可能與其他車輛撞擊點；再佐以告訴
        人乙○○、被告及證人丙○○均稱：告訴人乙○○騎乘之機車確有倒地一詞
        ，而告訴人乙○○復指稱：係伊機車右側遭被告撞擊云云。惟以被告及告訴
        人乙○○均係直行，倘告訴人乙○○機車右側遭撞，徵諸常理，應向左側倒
        地；而對照告訴人乙○○於車禍發生時為年近六十一歲（二十九年八月十五
        日生）之人，其身體及機車左側應有傷痕或擦刮痕，然就現存於卷內之資料
        ，均未有此發現；反見告訴人乙○○所受之傷害為右膝脛骨骨折。因此，堪
        信告訴人乙○○倒地遭自己騎乘之機車壓傷，而非遭被告撞擊受傷。
（三）、按車輛行至無號誌或號誌故障而無交通警察指揮之交岔路口，支線道車應暫
        停讓幹線道車先行，道路交通安全規則第一○二條第一項第二款定有明文。
        被告於車禍發生時，係直行於臺北縣蘆洲市○○路三二七巷（幹線道），而
        告訴人乙○○自民族路三二七巷十三弄（支線道）直行至三二七巷口，因此
        ，告訴人乙○○應讓被告騎乘機車先行。而被告既未騎車撞擊告訴人乙○○
        之車輛，且告訴人乙○○自行倒地受傷，自難認被告有何過失。故臺灣省臺
        北縣區車輛行車事故鑑定委員會鑑定認被告騎乘機車擦撞告訴人乙○○之機
        車，據為論斷被告行車未注意車前狀況，而有過失，尚屬有誤。此外，復查
        無其他積極證據足認被告有何過失行為，既不能證明被告犯行，自應為其無
        罪之諭知。
據上論斷，應依刑事訴訟法第三百零一條第一項，判決如主文。
本案經檢察官陳炎辰到庭執行職務
中    華    民    國      九十二      年      四      月    二十二    日
                                      臺灣板橋地方法院交通法庭
                                          法  官   高    玉    舜
右正本證明與原本無異。
如不服本判決，應於判決送達後十日內，向本院提出上訴狀。
                                          書記官   田    世    杰
中    華    民    國      九十二      年      四      月    二十三    日


司法院資訊處製作；財團法人民間司法改革基金會備份。
